【裁判字號】    95,台抗,452
【裁判日期】    950720
【裁判案由】    清償債務強制執行聲明異議
【裁判全文】
最高法院民事裁定              九十五年度台抗字第四五二號
    再 抗告 人  新竹國際商業銀行股份有限公司
    法定代理人  甲○○
    代  理  人  吳志揚律師
                許德勝律師
上列再抗告人因與相對人老總大酒店股份有限公司間清償債務強
制執行聲明異議事件，對於中華民國九十五年五月十五日台灣高
等法院裁定（九十五年度抗字第三九四號），提起再抗告，本院
裁定如下：
    主  文
再抗告駁回。
再抗告程序費用由再抗告人負擔。
    理  由
按對於抗告法院之裁定再為抗告，僅得以其適用法規顯有錯誤為
理由，並經原法院許可者為限。前項許可，以原裁定所涉及之法
律見解具有原則上之重要性者為限。民事訴訟法第四百八十六條
第四項、第五項定有明文。又原法院認再抗告應行許可，並添具
意見書，逕將訴訟卷宗送交再抗告法院，再抗告法院審查原法院
所添具意見書，認再抗告不應准許，並不受該意見書所載許可再
抗告理由之拘束，而得逕以裁定駁回之。本件原法院以：按「非
主物之成分，常助主物之效用，而同屬於一人者，為從物；主物
之處分，及於從物」民法第六十八條第一、二項分別定有明文。
附屬物為原有建築物外，同屬一人所有且常助建築物之效用，但
尚未具獨立性、無獨立出入之門戶而成為單一之不動產物權客體
，若具有獨立性時，則已成為建築物或建築物之從物，而非附屬
物。且附屬物既附屬於一建築物，喪失其獨立性，其所有權應歸
於消滅，被附屬之建築物所有權範圍因而擴張，又抵押權之支配
範圍既與所有權相同，倘該建築物設定抵押權者，抵押權之效力
亦及於該附屬物。經查，本件執行事件，台灣桃園地方法院（下
稱桃園地院）既經現場履勘發現確實尚有一未經測量之系爭增建
物，系爭增建物無獨立之出入口，須自五一一號建物之游泳池入
口進出，且係一堆置雜物之地下室，外觀上復與五一一號建物結
成一體相互為用，應係五一一號建物之附屬物，依上開說明，系
爭增建物自始與五一一號建物為單一之不動產，且為抵押權效力
所及，故本件查封及拍定效力當然及之，而應一併鑑價拍賣，惟
執行法院未就系爭增建物予以測量，亦未予鑑價一併拍賣，其拍
賣程序難謂無瑕疵，且五一一號建物拍賣價格不含系爭增建物價
格在內，若未重為拍賣，再抗告人能否向拍定人主張不當得利，
亦非無疑。況上開情事，亦經台灣高等法院九十四年度抗更(一)字
第二三號及最高法院九十四年度台抗字第一○○一號裁定，認相
對人所為執行程序有瑕疵之主張為有理由，是再抗告人指摘桃園
地院裁定不當，求予廢棄，為無理由云云，爰駁回再抗告人之抗
告。再抗告意旨以：本件增建物縱未一併查封、鑑價及拍賣，對
拍定之效力應不受影響，因認原裁定適用法規顯有錯誤為理由，
並經原法院許可。惟查依原法院所添具意見書觀之，原裁定所涉
及之法律見解，並無違誤，遑論該法律見解是否具有原則上之重
要性，其再抗告不應許可，自應予以駁回。
據上論結，本件再抗告為不合法。依強制執行法第三十條之一、
民事訴訟法第四百九十五條之一第二項、第四百八十一條、第四
百四十四條第一項、第九十五條、第七十八條，裁定如主文。
中    華    民    國  九十五  年    七    月   二十   日
                      最高法院民事第八庭
                          審判長法官  朱  建  男
                                法官  顏  南  全
                                法官  許  澍  林
                                法官  鄭  傑  夫
                                法官  蘇  清  恭
      本件正本證明與原本無異
                                      書  記  官
中    華    民    國  九十五  年    八    月    一    日
                                                      Ｌ


司法院資訊處製作；財團法人民間司法改革基金會備份。
